【裁判字號】    98,重上更(一),90
【裁判日期】    981022
【裁判案由】    毒品危害防制條例
【裁判全文】
臺灣高等法院刑事判決            98年度重上更(一)字第90號
上  訴  人  臺灣臺北地方法院檢察署檢察官
上  訴  人
即  被  告  乙○○
選任辯護人  李長生律師
上列上訴人因被告毒品危害防制條例案件，不服臺灣臺北地方法
院94年度訴字第801號，中華民國95年7月11日第一審判決（起訴
案號：臺灣臺北地方法院檢察署94年度偵字第1812號），提起上
訴，本院判決後，經最高法院發回，本院判決如下：
    主  文
原判決撤銷。
乙○○販賣第二級毒品，處有期徒刑柒年肆月。犯罪所得新臺幣
肆仟元沒收，如全部或一部不能沒收時，以其財產抵償之。
    事  實
一、乙○○明知甲基安非他命為第二級毒品，不得無故持有、販
    賣，猶意圖營利，於94年1月18日下午7點多，丙○○欲以新
    台幣（下同）1萬2千元至1萬8千元間之價格向乙○○購買第
    二級毒品甲基安非他命半兩，故於該日下午7點38分許，以
    0000000000號行動電話（該門號電話是丙○○之父親所有，
    丙○○臨時所借用）撥打乙○○所使用之0000000000號行動
    電話（未扣案），向乙○○稱「我要半個」等語以表示欲購
    買第二級毒品甲基安非他命半兩之意，乙○○在電話中亦表
    示同意販賣，惟丙○○又表示僅有4千餘元，乙○○乃同意
    先收取部分價金即可。嗣丙○○於同日下午8點5分許到達乙○○位於臺北市○○街28巷3號2樓住處，由乙○○交付甲基
    安非他命1包（毛重17.34公克，驗餘淨重16.25公克）予丙○○，同時收受部分價金4千元。嗣因警方已依法對乙○○
    所使用之0000000000號行動電話實施通訊監察，並於同（18
    ）日稍早即在乙○○上址住處附近埋伏，故即時查知丙○○
    、乙○○欲進行上開毒品交易，於同日下午8點10分左右，
    丙○○甫自乙○○住處取得毒品離去時，在臺北市○○街與
    羅斯福路口即乙○○上址住處巷口附近盤查丙○○，並自丙○○外套左側口袋扣得上述第二級毒品甲基安非他命1包（
    已由檢察官於另案丙○○毒品案件確定後執行沒收銷燬），
    而查獲上情。
二、案經臺北市政府警察局刑事警察大隊移送臺灣臺北地方法院
    檢察署檢察官偵查起訴。
    理  由
壹、程序部分
  (一)按證人丙○○、甲○○於偵查中94年2月15日均有到庭作證
    ，且均依法具結。證人丙○○於原審95年2月15日、證人甲○○於本院98年10月8日審理時亦再到庭作證，行交互詰問
    程序，並均依法具結。被告乙○○之選任辯護人亦為被告行
    使對之詰問權，則丙○○、甲○○於偵查中所為證言自有證
    據能力，得為本案證據。至丙○○於94年1月19日偵查中所
    陳係以被告身分為之，且未具結，故不引為本案證據，附此
    說明。又被告之選任辯護人於本院審理時已具狀捨棄傳喚證
    人丙○○（見本院卷第45頁），本院亦認證人丙○○無再到
    庭之必要，故就丙○○部分不再調查，併予說明。
  (二)偵查卷第34頁第2通、第4通通話之監聽譯文，即被告與本案
    丙○○於94年1月18日下午7點38分33秒及同日下午8點3 分
    31秒之通話內容譯文，係警方依臺灣板橋地方法院檢察署檢
    察官於93年12月31日核發93年板檢博黃監續第000546號通訊
    監察書，對被告使用之上開0000000000號門號電話自93 年
    12月3日至94年1月28日期間實施通訊監察之結果製作而來，
    有上開檢察官所核發之通訊監察書1份（見93年監續字第
    000503號卷第1頁、第89頁）及監聽錄音帶1捲（見本院上訴
    審卷第221頁證物帶）在卷可憑。且本院前審於95年10月25
    日庭訊時有當庭勘驗卷附監聽錄音帶，警方所製作之該2通
    電話譯文內容確與監聽錄音帶之對話內容相符，有是日準備
    程序筆錄1份可稽（詳如後述），被告於本院更一審審理時
    亦不再爭執該等對話內容，故偵查卷第34頁關於上開2通電
    話對話之監聽譯文自有證據能力，得為本案證據。
貳、實體部分
一、訊據被告乙○○固承稱於94年1月18日下午7點38分許有在住
    處接獲丙○○之來電，惟矢口否認有販賣毒品甲基安非他命
    予丙○○犯行，辯稱：伊沒聽到丙○○說要半個，後來丙○○也沒來住處找伊，因為之前有借丙○○金錢，她在電話中
    說到錢是要還錢，她電話中說的半個是要來向拿半罐安眠藥
    云云。
二、經查：
  (一)被告承稱於94年1月間所使用之行動電話號碼確為000000000
    0號（見本院卷第31頁背面）。而丙○○於94年1月18日下午
    7時38分33秒有以0000000000號行動電話撥打被告所使用之
    上開電話，於同日下午8時3分31秒，被告復以所使用之上開
    電話撥打丙○○於所使用之0000000000號電話，二人互相通
    話聯絡之事實，亦為被告所是認（見本院卷第32頁背面）。
    警方依臺灣板橋地方法院檢察署檢察官所核發之通訊監察書
    ，對被告使用之上開0000000000號門號電話監聽結果，所製
    作之通訊監察譯文所示（見偵卷第34頁），被告與丙○○二
    人上開2通電話之對話內容為：
    【94年1月18日下午07:38:33，A:被告，B:丙○○】
     B:喂，楊哥。
     A:怎樣？
     B:我等一下過去找你。
     A:怎樣先講，電話講沒關係。
     B:我要半個。
     A:你說怎樣？
     B:要半個。
     A:何時要拿？
     B:現在，錢我已經拿到。
     A:你還要拿七千給我。
     B:我身上只有四千多塊。
     A:你多少還我一些。
     B:我說我身上四千多元塊，我朋友的錢在我這裡。
     A:多少還一些。
     B:我有多少就先給你好嗎，不好意思。
     A:你先過來。
     B:好。
    【94年1月18日下午08:03:31，A:被告，B:丙○○】
     A:喂。
     B:我在巷子口。
     A:.......（音量過小，無法辨識）
     B:好。
    又本院前審於95年10月25日當庭勘驗卷附之上開2通電話之
    監聽錄音帶，並製作逐字譯文，有本院準備程序筆錄1份可
    憑（見本院上訴審卷第168頁、第177-179頁）。本院前審逐
    字勘驗監聽錄音帶之結果，被告與丙○○二人之對話內容，
    除口語虛字及雜音以外，確與偵查卷第34頁所附警方製作之
    譯文內容相符。被告於本院前審95年10月25日當庭勘驗時亦
    承稱94年1月18日之電話為其聲音（見本院上訴審卷第168
    頁背面）；另丙○○於原審到庭作證時，經提示偵查卷第34
    頁監聽譯文，亦證稱確實有打電話予被告，且不爭執譯文內
    容（見原審卷第43頁背面、第45頁背面）。是上述卷附警方
    依監聽之結果所製作之譯文確實為被告與丙○○二人於94
    年1月18日下午7時38分33秒、同日下午8時3分31秒之對話內
    容無誤，此部分事實堪以認定。
  (二)又本案係警方於監聽線上即時查知丙○○與被告上開疑似毒
    品交易之對話內容，故於94年1月18日下午8時多，見丙○○
    進入被告住處樓下，並於其自被告住處樓下離開時在被告住
    處附近盤查丙○○，並自其身上查得第二級毒品甲基安非他
    命1包之事實，迭據即當日查獲員警甲○○於偵查及本院審
    理時到庭證述屬實（見偵查卷第65、67頁、本院卷第55 頁
    正面、背面）。證人甲○○向本院證稱：「（你為何認為被
    告有嫌疑及如何部署查獲本件？）被告是我們擴線監聽到的
    ，我們在監聽的過程中發現被告有可能販賣毒品，我們蒐證
    後決定在94年1月18日收網，當天就是一個人在現譯台，一
    組人在現場埋伏，我是在現場的。我們在現場等了約5小時
    ，在等候當中有看見丙○○進入被告住處公寓的大門口後，
    現譯台才通知我們丙○○要與被告進行毒品交易，我們就在
    附近埋伏等候他們下來，丙○○一個人從被告住處下來時我
    們進行盤查。」等語，且丙○○於偵查結證及原審作證時亦
    證稱警方在上開時地確實有在其身上查得第二級毒品1包（
    見偵查卷第66頁、原審卷第43頁正面）。而丙○○身上所查
    得之白色透明晶體一包，經送臺北市政府警察局刑事鑑識中
    心鑑驗結果，該白色透明晶體1包，毛重17.34公克，淨重
    16.26公克，取0.01公克化驗，餘16.25公克，以氣相層析/
    質譜分析法鑑驗結，檢出第二級毒品甲基安非他命成分，亦
    有該局94年5月3日北市鑑毒字第048號鑑驗通知書1份在卷可
    稽（見偵卷第90頁）。丙○○於94年1月18日下午8時10 分
    甫離開被告上址住處時即為警在其身上查得上開第二級毒品
    甲基安非他命1包之事實，亦堪認定。
  (三)雖被告否認94年1月18日有販賣第二級毒品甲基安非他命予
    丙○○之犯行，及丙○○於警詢、偵查及原審時亦
    否認在其身上查得上開第二級毒品1包係向被告所購得。然
    查：(1)、雖證人丙○○於偵查及原審時均證稱：被查獲之毒
    品係我到被告家中前，向男子「陳小胖」買的云云。惟丙○○於偵查中先稱：是1月18日下午7點多在木柵興隆路那邊向
    陳小胖買的，買1萬5千元自己要吃云云（見偵卷第66頁）。
    於原審復證稱：是6、7點的時候向陳姓男子「小胖」買的，
    買1萬6千或1萬7千元，錢是用欠的，都沒付錢給小胖云云（
    原審卷第44頁正面、48頁背面）。前後所述並不一致，且依
    丙○○於原審時所證，其購買如此數量之毒品，竟均未付分
    文予賣主「小胖」一節，顯違常情，其於警詢、偵查及原審
    時均未能提出任何關於陳姓「小胖」男子之相關資料以證明
    其人之存在，丙○○此部分所證自難遽信。(2)、再自上開被
    告與丙○○於94年1月18日下午7點38分33秒、同日下午8點3
    分31秒之2通電話譯文內容可知，丙○○在下午7時38分許之
    電話中向被告表示立即要去被告住處拿「半個」，但資金不
    夠，僅有4千餘元，被告也同意；至下午8點3分許，被告復
    撥打電話找丙○○，張女告知已到被告住處巷子口，而丙○○於偵查及原審均證稱當日確實有到被告住處，從被告住處
    出來即為警查獲身上有毒品等語（見偵查卷第66頁、原審卷
    第47頁），可知丙○○確實有至被告住處向被告拿取物品「
    半個」及交付金錢予被告無誤。而丙○○於偵查中證稱：「
    （譯文中的「半個」是指何事？）半個是指安非他命半兩」
    等語（見偵查卷第66），於原審中復證稱：「1兩是指37.5
    公克．．．（身上搜到的安非他命）差不多半兩」等語（見
    原審卷第46頁）；而如前述，警方在丙○○身上所查得之毒
    品甲基安非他命數量經鑑驗結果毛重為17.34公克，亦正與
    「半兩」之數量相接近，則自卷附監察譯文之通話時間及內
    容以觀，丙○○於94年1月18日下午8時10分許在被告住處附
    近為警所查得身上之毒品甲基安非他命來源即係甫向被告所
    購得而來，自為合理推認。(3)、又丙○○於95年2月15日原
    審時復證稱：譯文中所示要向被告拿的「半個」是 安眠藥
    半罐云云（見原審卷第47頁）。惟丙○○於94年1月18日被
    查獲後，於翌日（19日）製作第一次警詢時及移送地檢署內
    勤檢察官訊問時，則均陳稱94年1月18日下午打電話給被告
    是要問毒品的價錢云云（見偵卷第19頁、第51頁。丙○○於
    94年1月19日警詢及偵查中陳述雖無證據能力，惟非不得供
    本院參酌以為丙○○所為證言憑信性之參考），均未為提及
    「安眠藥」一事，警方亦未在其身上查得任何「安眠藥」可
    為佐證，丙○○於原審時所為此部分證言，本院自難採信。
    衡情丙○○既自始即否認有向被告購買毒品，則於警方及內
    勤檢察官問及為何要打電話給被告並至被告住處時，其焉有
    不立即向警方及檢察官說明實情並交出「安眠藥」為佐證以
    為被告澄清之道理？且被告於警詢、偵查及原審傳喚審理丙○○到庭作證以前，亦未曾供稱丙○○係要拿取半罐安眠藥
    之情節，顯然丙○○於原審作證時所稱「半個」是指安眠藥
    一節，係為迴護被告而臨訟所杜撰之詞。況且若丙○○真係
    欲向被告拿取安眠藥，又何須在電話中以毒品交易常用之暗
    語「半個」為代號而掩飾？且本院前審逐字勘驗94 年1月18
    日下午7時38分33秒之第1通電話監聽錄音帶，亦查悉丙○○
    於電話一接通後僅稱等一下要過去找被告，乃被告稱：「怎
    樣，你講，電話先講，電話中講，沒關係」，丙○○復猶豫
    一下，被告再稱：「電話中講」，丙○○始稱：「不然，我
    ．．．要半個」（見本院前審第177頁逐字譯文）。自丙○○於電話中對於是否要說出「半個」一事尚有猶豫之態度，
    且故以暗語為代號，可推知，其所稱之「半個」並非合法之
    物，不可能係其於原審時所證稱之「安眠藥」甚明。再對照
    前之說明，丙○○於甫離開被告住處數分鐘後，警方果在其
    身上查得數量接近半兩之第二級毒品，益證丙○○在電話中
    所稱要向被告拿取之「半個」即係被查獲之上開第二級毒品
    無誤。綜上，丙○○於95年2月15日原審作證時所證：譯文
    中所講的「半個」是安眠藥半罐，當天就是要向被告拿安眠
    藥云云，並非事實，不足憑採。再自偵查卷附上開電話譯文
    及本院所勘驗之逐字譯文內容可知，丙○○係直接向被告表
    示要拿取「半個」之物，被告並向丙○○確認是「半個」，
    並表示丙○○要多少付一些錢，顯然丙○○係要向被告買受
    其所稱之「半個」的物品，且丙○○有向被告表示「現在就
    要」，可知丙○○並非只是向被告詢問毒品價格而已，則丙○○於警詢及偵查中所陳稱：是有人要買毒品，打電話向被
    告問價格云云，並非事實，亦不足憑採。(4)、丙○○於離開
    被告住處數分鐘後，警方在其身上所查得第二級毒品係其向
    被告所取得，已如前述。而自上開通話譯文可知，丙○○有
    向被告表示：身上只有4千元，有多少就先給之意，被告亦
    未為反對表示。而依丙○○於偵查及原審時所證，其當日確
    有交付4千元予被告（見偵查卷第65、66頁、原審卷第47頁
    正面），故丙○○於上開時地向被告購買扣案之第二級毒品
    時，有交付現金4千元予被告收受之事實，應堪認定。雖丙○○復證稱：當天給被告的4千元是先前向被告借來為小孩
    繳學費的還款云云，惟對照卷附通話譯文之內容以觀，丙○○向被告表示購買毒品「半個」之意後，被告隨即向丙○○
    表示要付錢，顯然二人在電話中關於金錢之討論應與毒品「
    半個」有關，丙○○所證二人係在討論先前借貸之欠款如何
    清償云云，應非事實，不足憑採。或許被告與丙○○間曾有
    數千元或1萬元左右之借貸關係存在，然丙○○當日向被告
    購買之第二級毒品數量達半兩，依證人丙○○於偵查中所證
    ：半兩安非他命的市價在1萬2千到1萬8千元之間（見偵查卷
    第66頁）；在此情形下，被告焉有可能於丙○○尚積欠債務
    之情形，猶分文不取任由丙○○將市價1萬多元之毒品先行
    取走而後付款？綜上所述，本院認定丙○○確有自被告處取
    得扣案之第二級毒品，且同時交付金錢4千元予被告，該4千
    元即係丙○○所給付被告之部分購買毒品價金，乃為合理推
    認。丙○○所證：扣案毒品不是向被告購買的，給被告的4
    千元是還先前向被告所借的錢云云，乃迴護被告之詞，並非
    事實，不足憑採，亦不足為被告有利之認定。
  (四)被告於本院前審及本院審理又否認丙○○於被查獲前有至其
    住處，並舉證人丁○○為證。然依證人即警員甲○○於偵
    查及本院審理時所證，其當初埋伏在被告住處外面，確有
    親見丙○○進入被告住處樓下，並於數分鐘後於丙○○離開
    被告住處樓下後而加以盤查，已如前述；及丙○○於偵查中
    亦證稱：「我拿錢給被告後，下樓走出巷子，在羅斯福路上
    被攔檢，．．．在我身上查到安非他命」等語（見偵查卷第
    66頁），於原審時亦證稱確實有到被告住處；衡情丙○○均
    未指證向被告購買毒品，已有迴護被告之意，則其就有無上
    樓至被告住處一節，當不可能故意誣指；再對照上開2通電
    話譯文之內容，丙○○在電話中確實表示要去被告住處，並
    於到達被告住處巷子口，二人尚且再為電話確認，均未見被
    告有拒絕丙○○到訪之意，被告辯稱丙○○最後未到其住處
    找伊云云，應係卸責之詞，不足採信。至被告所舉之證人丁○○於本院前審時雖到庭證稱：在94年1月18日下午有去被
    告家，只有被告在家，到晚上警察來了我才離開，我在他家
    的時候，到警察來的時候之間，沒有人到被告家中等語（見
    本院上訴審卷第138頁正面、背面）；然證人丁○○所證其
    於94年1月18日下午至警察來時為止，都在被告住處，沒有
    人到被告住處找被告一節，與上開卷證並不相符，本院自難
    遽信；再參以丙○○於原審時所證：「我根本沒入被告家門
    ，我只有錢從門縫給被告就走了，他說他家中有人，不方便
    讓我進去。」等語（見原審卷第47頁正面），可知，丙○○
    並未進入被告住處，且丙○○欲向被告購買毒品，因二人已
    在電話中有交易之合意，則於見面時一手交錢、一手交貨，
    乃須臾瞬間之事，依丙○○所述，被告連門都未開，透過門
    縫而完成本案毒品交易，斯時，在被告住處之丁○○因而疏
    未注意及此，誤認並未有人到被告住處找被告，乃至為可能
    之事，故證人丁○○於本院上訴審所為上開證言，應非事實
    ，自不足為被告有利之認定。被告辯稱丙○○未到伊住處云
    云，顯係脫罪卸責之詞，不足採信。
  (五)丙○○於94年1月18日下午8時5分許有至被告住處向被告進
    行毒品交易，被告有交付扣案毒品予丙○○，並收取金錢4
    千元之事實，已經本院說明認定如上。惟關於二人交易之價
    格，雖然原審及本院上訴審以證人丙○○於偵查中曾證稱扣
    案毒品係以1萬5千元向「小胖」男子購得，而推認該次交易
    價格係1萬5千元，惟本院不採認證人丙○○所證扣案毒品係
    向「小胖」男子所購之證詞，故亦不以此而推認被告係以1
    萬5千元代價販售扣案毒品予丙○○，合先說明。另參酌上
    開卷附94年1月18日下午7時38分33秒之電話譯文內容，丙○○向被告為購買第二級毒品甲基安非他命半兩之表示，被告
    亦表示同意，二人雖已有買賣之合意，惟自對話內容以觀，
    本院尚難推認二人所約定該次交易價格確實為若干金錢，且
    因本案並非警方在交易現場及時查獲，及依卷附搜索筆錄所
    載（見偵查卷第25頁），警方亦未在被告身上及住處搜得相
    關數量之金錢為佐證，而被告及丙○○復均否認有進行該次
    毒品交易，本院就該部分事實，即難再加以查知確認。惟參
    酌證人丙○○於偵查中所證：半兩安非他命的市價在1萬2千
    到1萬8千元之間（見偵查卷第66頁），故推認丙○○係欲以
    1 萬2千到1萬8千元間之價格向被告購買第二級毒品甲基安
    非他命，因丙○○表示資金不足，被告同意先收取部分價金
    4 千元，即交付毒品進而完成該次毒品交易，至其餘未付之
    價金，由被告事後再向丙○○收取，則被告所為本次販賣第
    二級毒品行為自已達既遂階段，不因本院未能推認被告確實
    之賣價及被告尚未向丙○○收足價金而有影響。至被告之辯
    護人復為被告辯護稱：本件只有通話譯文，不是現場查到的
    ，譯文中也沒有提到毒品的交易，丙○○也沒有指認被告，
    警方在被告家中也沒搜到被告販毒的證據，通話譯文自不能
    為被告論罪之惟一證據云云。惟警方係依據在線上即時監聽
    到被告與丙○○之對話內容，進而在被告住處附近盤查丙○○，且果在甫離開被告住處之丙○○身上查得扣案之第二級
    毒品甲基安非他命，已如前述，故本案並非以通話譯文為被
    告論罪之惟一依據；而被告與丙○○係在被告之樓上住處完
    成交易，警方為偵查手段之所需，未能上樓於交易現場立即
    查獲，自有其合理性及必要性；又雖然被告否認犯罪及丙○○亦未指認被告之犯行，惟本院依據經驗法則及論理法則，
    推認被告與丙○○在電話中所稱之「半個」物品即係第二級
    毒品甲基安非半兩，在丙○○身上查得扣案與半兩數量相當
    之第二級毒品甲基安非確係其自被告處所取得，其給付被告
    之現金4千元即為購買毒品之部分價金，二人確實係有進行
    毒品交易等各節，及本院並不採認證人丙○○於偵查及原審
    所為證詞等各理由，均已經本院詳敘於前。再依卷附搜索筆
    錄所載，警方雖未在被告住處搜得價金4千元及其他物證，
    證人甲○○於本院庭訊時亦證稱：搜索過程已經忘記了等語
    （見本院卷第55頁背面），然被告住處是否有置放其餘毒品
    或分裝袋、電子秤等物，與被告是否有為本件犯行並無直接
    關連。至警方未搜得現金一節，因丙○○當日所給付被告之
    金錢僅有4千元，本極易藏放，故警方於執行搜索時未能一
    併注意查得，並非有何顯違事理之處，且被告於原審時亦承
    稱有收受丙○○所交付之金錢等語（見原審卷第81頁正面）
    ，故被告確有收受丙○○4千元之事實甚明，雖警方未能及
    時搜得將現金4千元扣案，並不影響該部分事實之認定。綜
    上，辯護人上開所辯均非可採。
三、查販賣第二級毒品甲基1安非他命係違法行為，非可公然為
    之，且有其獨特之販售通路及管道，復無公定價格，容易增
    減分裝之份量，而每次買賣之價量，可能隨時依雙方關係深
    淺、資力、需求量及對行情之認知、來源是否充裕、查緝鬆
    嚴、購買者被查獲時供述購買對象之可能風險評估等，而異
    其標準，非可一概而論，本件因被告否認犯罪及丙○○亦為
    迴護被告故為不實證詞，致無從查得被告販入甲基安非他命
    之真正價格及其因非法販賣予丙○○所能獲得具體利潤之確
    實金額。然按近年來政府為杜絕毒品之氾濫，對於查緝施用
    及販賣毒品之工作，無不嚴加執行，販賣毒品罪又係重罪，
    設若無利可圖，衡情一般持有毒品之人當無輕易將所持有之
    毒品轉讓他人而甘冒於再次向他人購買時，而有被查獲移送
    法辦之危險之理，且不論是瓶裝或袋裝之毒品，均可任意分
    裝或增減其份量，而每次買賣之價量，亦隨時隨雙方關係之
    深淺、當時之資力、需要程度及對行情之認知等因素，機動
    的調整，因之販賣之利得，除經承認犯行，或帳冊價量均臻
    明確外，委難察得實情，是縱未確切查得販賣賺取之實際差
    價，但除別有事證，足認係按同一價格轉讓，確未牟利外，
    尚難執此認非法販賣之事證有所不足，致知過坦承者難辭重
    典，飾詞否認者反得逞僥倖，而失情理之平，惟販賣之人從
    價差或量差中牟利之方式雖異，然其販賣目的在意圖營利則
    同一，堪認被告購入甲基安非他命之價格必較其售出之價格
    低廉，或以同一價格而減少安非他命之份量，而有從中賺取
    差額利潤圖利之意圖及事實，此應屬合於論理法則，且不違
    背社會通常經驗之理性判斷，是被告所為本件販賣第二級毒
    品行為，係基於營利意圖，亦可認定。又被告販賣第二級毒
    品予丙○○係先收取部分價金4千元，已如前述，且依卷附
    電話譯文可知，被告係暫時先收取部分價金之意，丙○○亦
    稱：有多少先給等語，故被告嗣後會再向丙○○收取其餘未
    付之價金甚明，故被告雖於交付毒品時未一次收足價金，依
    前之說明，並不影響本院以為被告係基於營利意圖而為之認
    定，附此說明。
四、又原審及本院前審雖認定被告於94年1月5日亦有以7千元之
    代價販售第二級毒品甲基安非4分之1兩予丙○○之犯行。惟
    查：依偵查卷第45頁所附電話譯文，丙○○於94年1月5日下
    午8時8分28秒有撥打被告上開門號，對話內容為：
    （A:被告，B:丙○○）
    B:喂，楊哥，我現在手上只有4千元，我朋友說要等他下班
    A:你們要合資購買嗎？
    B:是啦，他要3千，但他急著要，總共7千，我想先跟你拿個
      4分之1，等他下班我再拿3千元去給你好嗎？
    A:好啦。
    B:那我現在就過去拿。
    自該等對話內容以觀，被告與丙○○在電話中提及「四分之
    一」及價格等內容，雖亦至為可疑，有可能與毒品交易有關
    。惟被告及丙○○均否認二人間曾有毒品交易，已如前述，
    且依卷附之通話譯文，渠二人於94年1月5日晚間僅有該通話
    而已，惟二人對話中所指之「4分之1」究係何物？於通話以
    後是否真有進行並完成該毒品交易，並非無疑？而警方並未
    就二人於94年1月5日晚間8時8分通話以後對被告為任何查緝
    行為，究竟渠二人係欲就何種類之毒品為交易？嗣後丙○○
    究竟是否真有去找被告拿取毒品並交付金錢？等各相關證據
    ，均付之闕如，自難僅憑上開卷附之被告與丙○○94年1月5
    日下午8時8分28秒電話通話譯文而推認被告於94年1月5日下
    午8時以後有販賣第二級毒品之犯行，且檢察官亦未起訴被
    告有此部分之販賣第二級毒品犯行，依「罪證有疑，利於被
    告」之證據法則，被告所辯：94年1月5日未有販賣毒品予丙○○一節，尚可採信，併說明之。
五、綜上，被告所辯均非可採，本件證據已臻明確，被告有上開
    販賣第二級毒品犯行，堪以認定，應依法論科。
六、論罪理由：
    按甲基安非他命為毒品危害防制條例第2條第2項第第2款所
    規定之第二級毒品，核被告上開所為係犯毒品危害防制條例
    第4條第2項販賣第二級毒品罪。被告持有第二級毒品甲基安
    非他命係為販賣，其持有之低度行為，應為販賣之高度行為
    吸收，不另論罪。
七、撤銷改判及科刑理由
    原審以被告犯罪事證明確，予以論罪科刑，固非無見。惟查
    ：被告於94年1月5日下午8時8分許未有販賣第二級毒品犯行
    ，已如前述，原審以卷附被告與丙○○於94年1月5日下午8
    時8分28秒之通話譯文而推認被告有此部分犯行，並論以被
    告有94年1月5日、94年1月18日之2次販賣第二級毒品犯行，
    而論以連續販賣第二級毒品罪，自有未洽。檢察官上訴意旨
    以：原審認定被告係犯連續販賣第二級毒品罪，就毒品危害
    防制條例第4條第2項法定刑無期徒刑部分，未適用刑法第65
    條第1項規定，仍依連續犯之規定就法定刑無期徒刑部分亦
    加重其刑等語而指摘原判決適用法規不當，惟本院未認定被
    告有連續販賣第二級毒品犯行，檢察官此部分之上訴難認為
    有理由。被告上訴否認犯罪，依前開說明，就94年1月5日部
    分，即有理由，自應將原判決予以撤銷改判。爰審酌被告品
    行、明知毒品危害至深猶為一己私利而販賣他人得利、販賣
    毒品次數為1次、數量非少，販毒所得非鉅，惟犯後否認犯
    行，未見悔意，併其犯罪動機、目的、手段、犯後態度等一
    切情狀，量處如主文第2項所示之刑。另被告販賣毒品予丙○○所收取之部分價金4千元，係其販賣毒品所得，雖未扣
    案，仍應依同條例第19條第1項之規定諭知沒收，如全部或
    一部不能沒收時，以其財產抵償之。至在丙○○身上所得之
    第二級毒品甲基安非他命1包（毛重17.34公克，驗餘淨重
    16.25公克）屬第二級毒品，惟已於丙○○所涉犯之毒品案
    件法院判決確定後，由臺灣臺北地方法院檢察署檢察官已執
    行銷燬在案，有該署94年度5月份扣押物保管簿冊第31頁影
    本1紙在卷可憑（見本院卷第51頁），上開毒品事實上已不
    存在，故不依毒品危害防制條例第18條第1項前段規定諭知
    沒收並銷燬之。另被告所持用之門號00000000 00號行動電
    話，雖為被告所有且供犯本罪所用之物，惟並未扣案，且自
    案發迄今已逾多年，為免執行之困難，故亦不宣告沒收，附
    此說明。。
據上論斷，應依刑事訴訟法第369條第1項前段、第364條、第299
條第1項前段，毒品危害防制條例第4條第2項、第19條第1項，刑
法第11條，判決如主文。
本案經檢察官李叔芬到庭執行職務。
中    華    民    國    98    年    10   月    22   日
                  刑事第四庭審判長法  官  陳筱珮
                                  法  官  邱滋杉
                                  法  官  孫惠琳
以上正本證明與原本無異。
如不服本判決，應於收受送達後十日內向本院提出上訴書狀，其
未敘述上訴之理由者並得於提起上訴後十日內向本院補提理由書
（均須按他造當事人之人數附繕本）。「切勿逕送上級法院」。
                                  書記官  劉有志
中    華    民    國    98    年    10    月    22    日


司法院資訊處製作；財團法人民間司法改革基金會備份。
